【裁判字號】    95,訴,3075
【裁判日期】    951218
【裁判案由】    毒品危害防制條例
【裁判全文】
臺灣板橋地方法院刑事判決              95年度訴字第3075號
公  訴  人  臺灣板橋地方法院檢察署檢察官
被      告  甲○○
上列被告因違反毒品危害防制條例案件，經檢察官提起公訴（95
年度毒偵字第5256號、6006號），本院依簡式審判程序審理，判
決如后：
    主  文
甲○○施用第一級毒品，累犯，處有期徒刑柒月，扣案之海洛因
壹包（毛重零點玖公克）沒收銷燬之；又施用第二級毒品，累犯
，處有期徒刑肆月，扣案之安非他命壹包（毛重零點陸公克）沒
收銷燬之，分裝杓壹支、分裝袋貳個均沒收。應執行有期徒刑拾
月，扣案之海洛因壹包（毛重零點玖公克）、安非他命壹包（毛
重零點陸公克）沒收銷燬之，分裝杓壹支、分裝袋貳個均沒收。
    事  實
一、甲○○前因違反毒品危害防制條例案件，經本院以89年度重
    簡字第1494號判決判處有期徒刑5 月，如易科罰金，以銀元
    300 元折算1 日確定；復因贓物案件，經本院以92年度重簡
    字第86號判決判處有期徒刑4 月，如易科罰金，以銀元300
    元折算1 日確定；上開二罪經本院以92年度聲字第1192號裁
    定定應執行有期徒刑8 月，如易科罰金，以銀元300 元折算
    1 日確定；又因違反毒品危害防制條例案件，經本院以92年
    度易字第336 號判決判處有期徒刑6 月，如易科罰金，以銀
    元300 元折算1 日確定；再因竊盜案件，經本院以92年度易
    字第2091號判決判處有期徒刑8 月確定；上開二罪經本院以
    92年度聲字第2033號裁定定應執行有期徒刑1 年確定，並與
    前述違反毒品危害防制條例及贓物等案件所定應執行刑有期
    徒刑8 月接續執行，於民國93年12月31日縮刑期滿執行完畢
    。甲○○前因施用毒品案件，經本院以89年度毒聲字第4918
    號裁定送勒戒處所觀察、勒戒後，認有繼續施用毒品之傾向
    ，經本院以89年度毒聲字第5314號裁定令入戒治處所施以強
    制戒治，於90年7 月19日因停止戒治付保護管束而經釋放出
    所，於90年9 月7 日保護管束期滿執行完畢在案，詎甲○○
    於強制戒治執行完畢釋放後5 年內，復基於施用第一級毒品
    海洛因之犯意，自95年7 月9 日起，至95年7 月21日止，在
    臺北縣蘆洲市附近之旅館，以將海洛因攙在香煙裏燒烤施用
    之方式，反覆施用海洛因多次，約二至三天施用一次。甲○
    ○又基於施用第二級毒品安非他命之犯意，自95年7 月10日
    起，至95年7 月21日止，在臺北縣蘆洲市附近之旅館，以將
    安非他命置於玻璃球吸食器內燒烤而吸取煙霧之方式，反覆
    施用安非他命多次，約二天施用一次。嗣於95年7 月10日22
    時30分許，在臺北縣蘆洲市○○路408 巷76之6 號小閣樓辦
    公室，為警查獲甲○○，並在該辦公室地上查獲甲○○所施
    用之海洛因1 包（毛重0. 9公克）、安非他命1 包（毛重0.
    6 公克），及扣得甲○○所有供施用安非他命所用之分裝杓
    1 支、分裝袋2 個；復於95年7 月21日17時35分許，在臺北
    縣中和市○○路1108號對面停車格，為警查獲甲○○。
二、案經臺北縣政府警察局海山分局、臺北縣政府警察局蘆洲分
    局報請臺灣板橋地方法院檢察署檢察官偵查起訴，於準備程
    序進行中，甲○○就被訴事實為有罪之陳述，經告知甲○○
    簡式審判程序之旨，並聽取當事人之意見後，裁定進行簡式
    審判程序。
    理  由
一、上揭事實，業據被告甲○○於本院審理時坦承不諱，並有前
    開扣案之海洛因1 包（毛重0.9 公克）、安非他命1 包（毛
    重0.6 公克）、分裝杓1 支、分裝袋2 個可資佐證。且被告
    於95年7 月10日及同年月21日為警查獲後所排放之尿液經分
    別採樣送驗，以酵素免疫分析法檢驗及氣相層析質譜儀法確
    認檢驗結果，於安非他命類及鴉片類均呈陽性反應，有臺灣
    檢驗科技股份有限公司95年7 月27日、95年8 月9 日濫用藥
    物尿液檢驗報告各1 份附卷足稽。又被告前因施用毒品案件
    ，經本院以89年度毒聲字第4918號裁定送勒戒處所觀察、勒
    戒後，認有繼續施用毒品之傾向，經本院以89年度毒聲字第
    5314號裁定令入戒治處所施以強制戒治，於90年7 月19日因
    停止戒治付保護管束而經釋放出所，於90年9 月7 日保護管
    束期滿執行完畢在案，有臺灣高等法院被告前案紀錄表在卷
    可佐。是本件事證明確，被告犯行堪以認定，應予依法論處
    。
二、核被告甲○○所為，係犯毒品危害防制條例第10條第1 項之
    施用第一級毒品罪及同條例第10條第2 項之施用第二級毒品
    罪。其持有海洛因及安非他命之低度行為，為施用之高度行
    為所吸收，不另論罪。按刑法修正條文於94年2 月2 日經總
    統公布，並自95年7 月1 日起施行，其中原刑法第56條之連
    續犯規定業經刪除，即修正後之刑法已無連續犯得論以裁判
    上一罪之情形，參照該修正條文之立法理由，即修正條文說
    明謂「至連續犯廢除後，對於部分習慣犯，例如竊盜、吸毒
    等犯罪，是否會因適用數罪併罰而使刑罰過重產生不合理之
    現象一節，在實務上應可參考德、日等國之經驗，委由學界
    及實務以補充解釋之方式，發展接續犯之概念，對於合乎『
    接續犯』或『包括的一罪』之情形，認為構成單一之犯罪，
    以限縮數罪併罰之範圍，用以解決上述問題。」等語，則依
    前揭修法意旨，於修正刑法施行後，自應就多次施用毒品之
    犯罪重新檢討是否合乎『接續犯』或『包括的一罪』之情形
    ，其中屬包括一罪概念中之「集合犯」，係立法者在犯罪構
    成要件所描述及預設之該當行為，本身即具有不斷反覆實施
    之特性，而是否為集合犯之判斷標準，其一類型係從法條文
    義即可得知，如「收集」國防機密罪、「收集」偽造通用貨
    幣罪，由法條所規定「收集」之文義，即知「收集」之行為
    具有不斷實施之特性；另一集合犯之類型，則係由構成要件
    規範目的與日常生活經驗之典型違犯型態加以判斷，例如基
    於吸毒成癮之道理，再衡諸法院實務經驗，反覆成習之多次
    施用毒品舉止，實係施用毒品罪違犯之常態與典型，則行為
    人反覆多次之施用毒品行為，即係犯單一施用毒品罪之集合
    犯行為。從而，本件被告多次施用第一級毒品及多次施用第
    二級毒品之行為，均係屬集合犯行為，自仍應各論以一罪（
    同此見解者，參張淳淙，「從刑法修正論行為之罪數」，刊
    載於司法周刊1286期司法文選別冊；林鈺雄，「跨連新舊法
    之施用毒品行為─兼論行為單數與集合犯、接續犯概念之比
    較」，刊載於臺灣本土法學雜誌，第84期，頁141 以下）。
    復查，被告前因違反毒品危害防制條例案件，經本院以89年
    度重簡字第1494號判決判處有期徒刑5 月，如易科罰金，以
    銀元300 元折算1 日確定；復因贓物案件，經本院以92年度
    重簡字第86號判決判處有期徒刑4 月，如易科罰金，以銀元
    300 元折算1 日確定；上開二罪經本院以92年度聲字第1192
    號裁定定應執行有期徒刑8 月，如易科罰金，以銀元300 元
    折算1 日確定；又因違反毒品危害防制條例案件，經本院以
    92年度易字第336 號判決判處有期徒刑6 月，如易科罰金，
    以銀元300 元折算1 日確定；再因竊盜案件，經本院以92年
    度易字第2091號判決判處有期徒刑8 月確定；上開二罪經本
    院以92年度聲字第2033號裁定定應執行有期徒刑1 年確定，
    並與前述違反毒品危害防制條例及贓物等案件所定應執行刑
    有期徒刑8 月接續執行，於93年12月31日縮刑期滿執行完畢
    ，有臺灣板橋地方法院檢察署刑案資料查註紀錄表及臺灣高
    等法院被告前案紀錄表各一份可按，其於五年之內再犯有期
    徒刑以上之施用第一級毒品罪及施用第二級毒品罪，為累犯
    ，應依刑法第47條第1 項之規定加重其刑。而被告所犯前開
    施用第一級毒品罪及施用第二級毒品罪二罪間，犯意各別，
    構成要件互異，應予分論併罰。爰審酌被告犯後業已坦承不
    諱，態度尚稱良好，施用毒品之犯行係戕害其自身，對社會
    治安尚非危害甚鉅，兼衡被告犯罪之動機、目的、手段、所
    生危害等一切情狀，分別量處如主文所示之刑，並定其應執
    行刑，以示懲儆。至95年7 月10日扣案之海洛因1 包（毛重
    0.9 公克）、安非他命1 包（毛重0.6 公克），不問屬於犯
    人與否，應依毒品危害防制條例第18條第1 項前段之規定宣
    告沒收銷燬，至95年7 月10日扣案之分裝杓1 支、分裝袋2
    個，則係被告所有供施用安非他命所用之物，業據被告於本
    院審理時供承在卷，爰依刑法第38條第1 項第2 款之規定宣
    告沒收。至95年7 月10日在臺北縣蘆洲市○○路408 巷76之
    6 號小閣樓辦公室桌上，扣得之安非他命1 包（毛重0.8 公
    克）、吸管1 支、玻璃球1 個、吸食器1 組，係同案查獲之
    欒興立所有，業據欒興立於警詢時供明在卷（見95年度偵字
    第17033 號偵查卷第28頁），暨95年7 月21日扣案之海洛因
    4 包（淨重15.92 公克）、安非他命1 包（淨重1 公克）、
    注射針筒5 支、電子秤1 台，被告否認為其所有，且無證據
    證明與被告前揭施用毒品犯行有何關聯，自均不予宣告沒收
    銷燬或沒收，併此敘明。
據上論斷，應依刑事訴訟法第273 條之1 第1 項、第299 條第1
項前段，毒品危害防制條例第10條第1 項、第2 項、第18條第1
項前段，刑法第11條前段、第47條第1 項、第51條第5 款、第38
條第1 項第2 款，判決如主文。
本案經檢察官黃仙宜到庭執行職務。
中    華    民    國    95    年    12    月    18    日
                  刑事第十四庭  法  官  林海祥
上列正本證明與原本無異。
如不服本判決，應於判決送達後10日內向本院提出上訴狀（應附
繕本），上訴於臺灣高等法院。
                                書記官  陳金鳳
中    華    民    國    95    年    12    月    18    日
附錄本案論罪科刑法條全文：
毒品危害防制條例第10條
施用第一級毒品者，處 6 月以上 5 年以下有期徒刑。
施用第二級毒品者，處 3 年以下有期徒刑。


司法院資訊處製作；財團法人民間司法改革基金會備份。
